【裁判字號】    99,訴,2009
【裁判日期】    990723
【裁判案由】    毒品危害防制條例
【裁判全文】
臺灣板橋地方法院刑事判決              99年度訴字第2009號
公  訴  人  臺灣板橋地方法院檢察署檢察官
被      告  甲○○
上列被告因違反毒品危害防制條例案件，經檢察官提起公訴（99
年度毒偵字第3863號）及於簡式審判程序中以言詞追加起訴，被
告於各該準備程序進行中為有罪陳述，經分別告知簡式審判程序
之旨，並聽取當事人之意見後，分別由本院合議庭裁定由受命法
官獨任及由本院裁定進行簡式審判程序，判決如下：
    主  文
甲○○施用第一級毒品，累犯，處有期徒刑柒月；又持有第一級
毒品，累犯，處有期徒刑月，扣案如附表所示之海洛因壹包（
含袋）沒收銷燬。應執行有期徒刑捌月，扣案如附表所示之海洛
因壹包（含袋）沒收銷燬。
    事  實
一、甲○○前因犯以下施用毒品等各罪，除經執行(一)、(二)所示之
    觀察勒戒及強制戒治外，下列(四)、(五)所示之罪之刑，已經判
    決有罪確定，並經已執行完畢（於本案構成累犯之前科）：
  (一)前因於88年間查獲施用第二級毒品，經臺灣基隆地方法院於
    88年8 月11日以該院88年度毒聲字第1641號刑事裁定令入觀
    察勒戒處所施以觀察勒戒後，因認無繼續施用毒品之傾向，
    於同年9 月1 日執行完畢出所，並由臺灣基隆地方法院檢察
    署檢察官於88年8 月31日以該署88年度毒偵字第191 號檢察
    官不起訴處分書為不起訴之處分確定（初犯）。
  (二)復因於90年11月9 日至同年12月28日為警採尿時起回溯四天
    之某時，遭查獲連續施用第一、二級毒品，經臺灣基隆地方
    法院以該院90年度毒聲字第1684號刑事裁定令入觀察勒戒處
    所施以觀察勒戒後，因認無繼續施用毒品之傾向，於91年2
    月8 日執行完畢出所，並由臺灣基隆地方法院檢察署檢察官
    以該署90年度毒偵字第1758號及91年度毒偵字第18號檢察官
    不起訴處分書為不起訴之處分確定（二犯，初犯觀察勒戒後
    ，五年內再犯）。
  (三)又因於91年6 月中至92年11月19日為警採尿時止，連續犯施
    用第一級毒品罪，經執行觀察勒戒，認有繼續施用毒品之傾
    向，由臺灣基隆地方法院以該院92年度毒聲字第547 號刑事
    裁定令入戒治處所施以強制戒治，於92年12月10日入所執行
    後，嗣因毒品危害防制條例修正，於93年1 月9 日釋放；而
    其上開施用毒品犯行，另經臺灣基隆地方法院以該院92年度
    訴字第327 號刑事判決判處有期徒刑七月，於93年4 月26日
    確定，於93年12月28日因徒刑執行完畢出監（三犯；於本案
    不構成累犯之前科）。
  (四)詎其出監後，即因於95年9 月26日起至同年10月13日連續犯
    施用第一級毒品罪，經本院以95年度訴字第3481號刑事判決
    判處有期徒刑九月，於96年1 月29日確定（四犯，初犯觀察
    勒戒後，五年內已經再犯，於該五年後再犯）。
  (五)復因於96年1 月初至同年月23日連續犯施用第一級毒品罪、
    於同年1 月22日犯施用第二級毒品罪，經臺灣基隆地方法院
    以該院96年度訴字第221 號刑事判決分別判處有期徒刑八月
    、四月，並定應執行有期徒刑十月，於96年4 月30日（五、
    六犯）。
  (六)上開(四)、(五)所示之罪之刑，於96年4 月26日入監執行後，再
    經臺灣基隆地方法院裁定減刑並定其應執行刑為有期徒刑九
    月，於97年1 月26日因徒刑執行完畢出監（於本案構成累犯
    之前科）。
  (七)詎其於出監後，即因於於97年8 月4 日犯施用第一級毒品罪
    ，經基隆地方法院以該院97年度訴字第1374號刑事判決判處
    有期徒刑七月，於97年12月8 日確定（七犯）。
  (八)另因於97年10月16日分別犯施用第一、二級毒品罪，經臺灣
    基隆地方法院以該院99年度訴緝字第12號刑事判決判處有期
    徒刑七月、三月，並定應執行有期徒刑八月（八、九犯）。
  (九)更因於98年1 月12日分別犯施用第一、二級毒品罪，經臺灣
    基隆地方法院以該院99年度訴緝字第14號刑事判決判處有期
    徒刑七月、三月，並定應執行有期徒刑八月（十、十一犯）。
二、甲○○明知海洛因，係經毒品危害防制條例分列為第一級毒
    品，不得持以施用或持有，惟仍不能戒除施用毒品之惡習，
    竟基於施用第一級毒品之犯意，於99年4 月30日中午12時許
    ，在位於其基隆市○○區○○路21號之住處，將海洛因摻入
    香菸內吸食吸食一次（十二犯）。
三、其於施用上開一級毒品完畢後，於99年4 月30日下午2 時許
    ，在臺北縣三重市○○○路一帶，向自稱綽號「貴哥」之成
    年男子購買如附表所示之海洛因一包，而非法持有第一級毒
    品。嗣於同日下午2 時50分許，經警在臺北縣三重市○○○
    路93號前緝獲，並當場扣得如附表所示之海洛因一包。而其
    於緝獲同日，經警所採尿液送驗結果，係呈嗎啡類陽性反應
    ，始查知上情。
四、案經臺北縣政府警察局三重分局報告臺灣板橋地方法院檢察
    署檢察官偵查起訴及追加起訴。
    理  由
一、本案被告甲○○所犯係死刑、無期徒刑或最輕本刑為三年以
    上有期徒刑以外之罪，於本院準備程序進行中，被告先就被
    訴事實為有罪之陳述，經本院告知簡式審判程序之旨，並聽
    取公訴人、被告之意見後，由本院合議庭依刑事訴訟法第27
    3 條之1第1項規定，裁定由受命法官獨任進行簡式審判程序
    。
二、被告甲○○就其於事實欄二所示之時地，施用第一級毒品海
    洛因、以及於事實欄三所示之時地，購入持有第一級毒品海
    洛因，除經被告於偵查及本院審理中均坦承不諱外，並有附
    表所示之扣案毒品及鑑定報告在卷可稽，且被告於上開時間
    經警採集之尿液，經送台灣檢驗科技股份有限公司以酵素免
    疫分析法為初步檢驗，並以氣相層析質譜儀法為確認檢驗後
    ，呈嗎啡類陽性反應，有臺北縣政府警察局三重分局查獲毒
    品案件被移送者姓名、代號對照表、台灣檢驗科技股份有限
    公司濫用藥物檢驗報告（編號：UL/2010/50024 ）等各一份
    在卷可查。查以，酵素免疫分析法屬免疫學分析原理，當其
    他藥物化學結構相近才可能引起偽陽性；氣相層析質譜儀法
    則係目前確認藥物篩檢結果時最常採用之確認方法，在良好
    的操作條件下，以氣相層析質譜儀作藥物及其代謝物之定性
    及定量分析，幾乎不會有偽陽性反應產生，行政院衛生署管
    制藥品管理局92年6 月20日管檢字第0920004713號函函述甚
    明，是本件上開檢驗報告結果，應屬精確而堪採信。次查，
    海洛因係嗎啡經化學合成之半人工合成品，其藥（毒）性高
    於嗎啡，經吸食或注射進入人體，藉由人體代謝系統之新陳
    代謝，分解成藥（毒）性較低之嗎啡、以及含有少量6-乙醯
    可待因、可待因等雜質，而由尿液排出人體，故可於尿液中
    檢驗出嗎啡、可待因等成分等情，此有憲兵司令部79年6 月
    1 日（79）鑑驗字第0273號函、80年6 月17日（80）鑑驗字
    第2815號函、法務部調查局80年3 月28日（80）發技1 字第
    1898號函、行政院衛生署管制藥品管理局以91年12月27日管
    檢字第121513號函可參。又服用海洛因後，尿液可檢出嗎啡
    最長時間，與服用劑量、服用頻率、服用方式、飲用水量多
    寡、個人體質及代謝情況等因素有關，依個案而異。復再依
    文獻Clarke's Isolation and Identification of Drugs第
    二版記述，海洛因服用後於24小時內，經由尿液排出之量可
    能達施用劑量之百分之八十，另Michael L.Smith等人針對
    不同受試者，以注射方式給予一次劑量3 mg至12mg海洛因進
    行試驗，結果顯示注射劑量增加，可檢出嗎啡陽性反應（濃
    度遠高於或等於300ng/mL）之時間亦有延長之趨勢，而不同
    受試者可檢出嗎啡陽性反應之時間各異，平均為一至二天，
    惟部分注射12mg海洛因者，至71小時仍可檢出微量嗎啡成分
    ，故服用高劑量海洛因，其尿液在72小時至96小時內，仍有
    檢出嗎啡成分之可能性等情可據（參見行政院衛生署管制藥
    品管理局94年6月出版「濫用藥物檢驗相關解釋彙編」第15
    1、152頁）。依上開事證，被告確有於上開經警採尿往前回
    溯一至四天某時，施用第一級毒品海洛因之犯行，以及持有
    第一級毒品海洛因之犯行，均堪認定。
三、按毒品危害防制條例於92年7 月9 日修正公布，自93年1 月
    9 日施行，其中第20條、第23條將施用毒品之刑事處遇程式
    ，區分為「初犯」及「五年內再犯」、「五年後再犯」。所
    謂「初犯」，係指經觀察、勒戒或強制戒治後，應為不起訴
    處分或不付審理之裁定之情形；所謂「五年內再犯」，係指
    初犯經觀察、勒戒或強制戒治執行完畢釋放後，五年內再犯
    之情形；至於，所謂「五年後再犯」，係指初犯經觀察、勒
    戒或強制戒治執行完畢釋放後，五年後再犯之情形。依上開
    處遇規定，僅限於「初犯」及「五年後再犯」二種情形，始
    應先經觀察、勒戒或強制戒治程式。倘於五年內已再犯，經
    依法追訴處罰，縱其第三次以上之再度施用毒品之時間，係
    在初犯經觀察、勒戒或強制戒治執行完畢釋放五年以後，仍
    係不合於「五年後再犯」之規定要件，且其於「五年內再犯
    」，顯見其再犯率甚高，原實施觀察、勒戒或強制戒治，已
    無法收其實效，自應依該條例第10條處罰（最高法院95年度
    第7 次、97年度第5 次刑事庭會議決議要旨參照）。查以，
    被告前經事實欄一、(一)所示之觀察勒戒執行完畢後（初犯）
    ，隨即於該觀察勒戒執行完畢後之五年內，再犯事實欄一、
    (二)、(三)所示之施用毒品犯行等情，有各該裁定、判決及臺灣
    高等法院被告前案紀錄表各一份在卷可稽，被告於初犯經觀
    察勒戒執行完畢釋放五年內即為二犯，依上開說明，該二犯
    至本案之十二犯，皆非現行毒品危害防制條例第23條第2 項規
    定之「五年後再犯」之類型，應依法訴追處罰。綜上所述，
    本案事證明確，被告犯行洵堪認定，應予依法論科。
四、按海洛因係屬毒品危害防制條例第2 條第2 項第1 款規定之
    第一級毒品，茲就被告就事實欄各該欄所犯之各該犯行，論
    其罪刑如下：
  (一)被告就其於事實欄二所示之時地，施用第一級毒品之行為，
    核其此部分所為，係犯毒品危害防制條例第10條第1 項之施
    用第一級毒品罪。又被告為施用上開毒品而持有該毒品之低
    度行為，應為施用之高度行為所吸收，不另論罪。
  (二)被告就其於事實欄三所示之時地，非法持有第一級毒品，核
    其此部分所為，係犯毒品危害防制條例第11條第1 項之持有
    第一級毒品罪。
  (三)被告就事實欄二所犯之施用第一級毒品罪、就事實欄三所犯
    之持有第一級毒品罪，其各罪之犯意各別，構成要件行為事
    實互異，自構成數罪，而應予分論併罰之。
  (四)被告有如事實欄一所示之犯罪科刑暨執行紀錄，有臺灣高等
    法院被告前案紀錄表在卷可稽，其於有期徒刑之執行完畢後
    ，五年以內故意再犯有期徒刑以上之本案二罪，均為累犯，
    均應依刑法第47條第1 項規定加重其刑。
  (五)爰審酌被告前已因施用毒品犯行，經觀察勒戒，並已不起訴
    處分確定，本應知所惕勵，竟仍再為本案施用及持有毒品之
    犯行，顯見其意志不堅，缺乏戒毒意志，除戕害自己身心健
    康外，並易導致社會危險，公訴人雖請求量處有期徒刑一年
    ，惟斟酌其智識程度、犯罪動機、目的、犯後態度及各次施
    用毒品案件所處刑度等一切情狀，茲就所犯各罪，分別量處
    如主文所示之刑，並定其應執行刑如主文所示，以示懲儆。
五、扣案如附表所示之白色粉末一包，查係被告購入為被告所有
    ，經交通部民用航空局航空醫務中心檢驗結果，檢出含有第
    一級毒品海洛因成分，有附表所示之鑑驗報告書一份在卷可
    稽，而附表所示之包裝海洛因毒品用之包裝袋，因其係包裝
    海洛因毒品所用與各該毒品難以析離，是應認屬查獲之毒品
    （臺灣高等法院暨所屬法院96年法律座談會刑事類提案第18
    號研討結果參照），均應依毒品危害防制條例第18條第1 項
    前段規定，沒收銷燬之。
據上論斷，應依刑事訴訟法第273 條之1 第1 項、第299 條第1
項前段、毒品危害防制條例第10條第1 項、第11條第1 項，第18
條第1 項前段，刑法第11條、第51條第5 款、第47條第1 項，判
決如主文。
本案經檢察官陳怡親到庭執行職務。
中    華    民    國    99    年    7     月    23    日
                  刑事第一庭  法  官  陳世旻
┌──────────────────────────────────────────────┐
│附表：被告於事實欄三所示之遭查獲時之扣案物品                                                │
├──┬──────────┬───┬────────────────────────────┤
│編號│名稱                │數量  │鑑定文號暨鑑定結果                                      │
├──┼──────────┼───┼────────────────────────────┤
│ 一 │(一)名稱：            │一袋  │(一)鑑定文號：                                            │
│    │  第一級毒品海洛因。│      │  交通部民用航空局醫務中心99年05月14日航藥鑑字第0993187 │
│    │(二)外觀：            │      │  號毒品鑑定書。                                        │
│    │  白色粉末。        │      │(二)鑑定結果：                                            │
│    │                    │      │  白色粉末1袋。實稱毛重0.3850公克（含1袋），淨重0.2150公│
│    │                    │      │  克，取樣0.0020公克，餘重0.2130公克，檢出Heroin、6-Mon-│
│    │                    │      │  oacetylmorphine及Acetylcodeine成分。                  │
└──┴──────────┴───┴────────────────────────────┘
上列正本證明與原本無異。
如不服本判決，應於判決送達後10日內敘明上訴理由，向本院提
出上訴狀 (應附繕本) ，上訴於臺灣高等法院。其未敘述上訴理
由者，應於上訴期間屆滿後20日內向本院補提理由書「切勿逕送
上級法院」。
                              書記官  楊雅芳
中    華    民    國    99    年    8     月    4     日
附錄：本案論罪科刑法條
毒品危害防制條例 (民國97年04月30日修正)
第10條
施用第一級毒品者，處六月以上五年以下有期徒刑。
施用第二級毒品者，處三年以下有期徒刑。
第11條
持有第一級毒品者，處三年以下有期徒刑、拘役或新臺幣五萬元
以下罰金。
持有第二級毒品者，處二年以下有期徒刑、拘役或新臺幣三萬元
以下罰金。
持有第一級毒品純質淨重十公克以上者，處一年以上七年以下有
期徒刑，得併科新臺幣一百萬元以下罰金。
持有第二級毒品純質淨重二十公克以上者，處六月以上五年以下
有期徒刑，得併科新臺幣七十萬元以下罰金。
持有第三級毒品純質淨重二十公克以上者，處三年以下有期徒刑
，得併科新臺幣三十萬元以下罰金。
持有第四級毒品純質淨重二十公克以上者，處一年以下有期徒刑
，得併科新臺幣十萬元以下罰金。
持有專供製造或施用第一級、第二級毒品之器具者，處一年以下
有期徒刑、拘役或新臺幣一萬元以下罰金。

司法院資訊處製作；財團法人民間司法改革基金會備份。
